最高法院民事判決　　　　　　　　　　111年度台上字第631號
上　訴　人　李宥廣
訴訟代理人　黃文進律師
被 上訴 人　臺中市政府警察局第三分局

法定代理人　張則誠
訴訟代理人　蔡琇媛律師
上列當事人間請求國家賠償事件，上訴人對於中華民國110年9月
29日臺灣高等法院臺中分院第二審更審判決（110 年度上國更一
字第1號），提起上訴，本院判決如下：
    主  文
上訴駁回。
第三審訴訟費用由上訴人負擔。
    理  由
本件上訴人主張：第一審共同原告大心生命事業有限公司（下
  稱大心公司）向訴外人承攬臺中市○區○○○段00000000000
  000000000000地號土地（下稱系爭工地）之墳墓遷葬暨廢棄
  物清運工程，將其中挖掘土方工程轉包予伊施作，伊因而承租
  載運土方之車牌號碼000-00號聯結車1輛，及型號為PC210、PC
  300、PC310之挖土機各1 輛（下合稱系爭機具），每日租金依
  序為新臺幣（下同）9000元、9000元、1萬5000元、1萬5000元
  。被上訴人所屬勤工派出所（下稱勤工所）員警於民國105年9
  月13日至系爭工地調查、搜索，封鎖系爭工地、扣押系爭機具
  ，將訴外人即伊僱用之工人魏洽銘、王詠鉦、田金德（下合稱
  魏洽銘3人）逮捕，列該3人及伊為盜採砂石之同案（下稱系爭
  刑案）被告，於同日移送臺灣臺中地方檢察署（下稱臺中地檢
  署）。惟伊並未盜採砂石，經具狀向臺中地檢署聲請發還系爭
  機具，檢察官已於同年10月21日指示暫行發還予伊，詎勤工所
  員警遲至同年11月30日始將系爭機具交還伊領回，遲延40日發
  還系爭機具，致伊受有支出租金192 萬元之損害等情。爰依國
  家賠償法第2條第2項規定，求為命被上訴人如數賠償，並加計
  自106年8月19日起算法定遲延利息之判決（上訴人逾上開金額
  之請求，及主張被上訴人係違法搜索、扣押部分，經原審更審
  前判決為無理由後，並未聲明不服；另大心公司對於被上訴人
  請求部分，經第一審判決敗訴確定，均不贅述）。
被上訴人則以：伊所屬勤工所員警因接獲民眾檢舉系爭工地疑
  有盜採砂石之情資，依刑事訴訟法相關規定，至系爭工地調查
  、搜索及扣押系爭機具，以竊盜罪現行犯逕行逮捕魏洽銘3 人
  ，移送臺中地檢署偵查。伊收受大心公司申請發還系爭機具函
  文後向檢察官請示，經檢察官於105年9月30日指示查扣之系爭
  機具不宜發還，嗣於同年11月29日收受臺中地檢署函命暫行發
  還予上訴人負保管之責，旋於翌日發還，並無遲延發還扣押物
  之情事。上訴人主張租金損害係基於其與出租人間之租賃契約
  ，非肇因伊扣押所致等語，資為抗辯。
原審審理結果，以：
㈠被上訴人所屬勤工所員警因接獲民眾檢舉系爭工地有超挖砂石
  涉及盜採嫌疑，於上揭時日至系爭工地進行盤查、搜索（經受
  搜索人自願性同意搜索）後，認魏洽銘3 人係涉有盜採砂石嫌
  疑之現行犯，當場扣押系爭機具（經受扣押人自願性同意扣押
  ）、逮捕魏洽銘3 人後解送臺中地檢署。臺中地檢署檢察官陳
  怡珍於105年9月30日以電話指示，因系爭刑案尚在偵查階段，
  查扣之機具不宜發還，現場封鎖部分亦不宜解除等語。上訴人
  於同年9 月29日具狀聲請發還扣押物，臺中地檢署同年11月29
  日以中檢宏冬105 聲他1825字第127856號函知兩造，並囑請被
  上訴人命上訴人負保管之責，暫將系爭機具發還上訴人，上訴
  人其後於同年月30日向被上訴人領回系爭機具，為兩造所不爭
  。
㈡系爭機具係上訴人於105年7月31日、8 月30日向訴外人所承租
  ；依卷附107年1月29日中檢宏冬105聲他1825字第11754號覆函
  所示，堪認臺中地檢署何昌翰檢察官至遲於105 年10月21日前
  ，曾以口頭指示被上訴人暫行發還系爭機具。被上訴人雖延遲
  發還系爭機具，惟僅造成上訴人受有於該期間內不能使用系爭
  機具之純粹經濟上損失，並非侵害上訴人之權利，與國家賠償
  法第2條第2項規定之構成要件不合，被上訴人不負該條項國家
  賠償責任。從而，上訴人依國家賠償法第2條第2項規定，求為
  命被上訴人給付192 萬元本息，洵非有據，為其心證之所由得
  ，並說明上訴人其餘主張及證據為不足取，及無須再予審酌之
  理由，因而就上開部分廢棄第一審所為上訴人部分勝訴之判決
  ，改判駁回上訴人在第一審之訴，及維持第一審所為上訴人部
  分敗訴之判決，駁回其上訴。
本院之判斷：
㈠按學說上所稱之純粹經濟上損失或純粹財產上損害，不屬於國
  家賠償法第2條第2項關於國家應負損害賠償責任所保護之法益
  ，此觀該條項規定公務員不法侵害之客體，限於人民自由或權
  利者自明。所謂純粹經濟上損失或純粹財產上損害，係指其經
  濟上之損失為純粹的，而未與其他有體損害如人身損害或財產
  損害相結合者而言。又權利與利益均為法律上之概念，須經由
  法律上之評價始能加以判斷，與單純之事實認定未盡相同，故
  被害之客體究為權利或利益？應就當事人主張之原因事實加以
  法律上之評價後定之，而非以當事人所主張之名稱為準。
㈡查被上訴人所屬勤工所員警於105年9月13日至系爭工地進行盤
  查、搜索後，當場扣押上訴人向訴外人承租之系爭機具、逮捕
  魏洽銘3 人後解送臺中地檢署。嗣該署檢察官何昌翰於同年10
  月21日前，口頭指示暫行發還系爭機具，被上訴人固延遲至同
  年11月30日始予發還。惟系爭機具係上訴人為施作挖掘土方工
  程，向訴外人所承租，上訴人對之並無所有權；佐以其主張所
  受之損害，乃系爭機具延遲發回期間內所支出之租金，屬於因
  無法使用系爭機具所受之不利益，自係純粹經濟上之損失。上
  訴人主張被害之客體既非權利，依上說明，自非國家賠償法第
  2條第2項所保護之法益。原審本此見解而為上訴人不利之判決
  ，難認有何違背法令。上訴論旨，猶就原審採證、認事之職權
  行使，暨其他與判決基礎無涉之理由，指摘原判決不當，聲明
  廢棄，非有理由。末查，本件判決所涉及之法律上爭議不具重
  要性，爰不經言詞辯論為之，附此敘明。
據上論結，本件上訴為無理由。依民事訴訟法第481條、第449
  條第1項、第78條，判決如主文。
中    華    民    國   111    年    3     月    16    日
                      最高法院民事第六庭
                          審判長法官  魏  大  喨  
                                法官  李  寶  堂  
                                法官  林  玉  珮  
                                法官  高  榮  宏  
                                法官  李  文  賢  
本件正本證明與原本無異
                                      書  記  官
中    華    民    國   111    年    3     月    23    日